臺灣臺北地方法院民事判決　　　　　　 95年度重訴字第674號
原　　　告　甲○○
訴訟代理人　張淑敏律師
被　　　告　丁○○
訴訟代理人　戊○○
被　　　告　己○○○○○○○○.
　　　　　　　　　　　　8號
被　　　告　乙○○
訴訟代理人　庚○○
被　　　告　辛○○
　　　　　　丙○○
上列當事人間拆屋還地等事件，本院於民國96年1月22日、2月6
日言詞辯論終結，判決如下：
    主      文
被告丁○○應將其所有坐落於台北市○○區○○段一小段第一九
０地號土地上如附圖所示Ａ、Ｃ、Ｅ部分地面層、Ｌ部分二層建
物拆除，並將Ａ、Ｃ、Ｅ部分土地騰空返還原告。被告並應自民
國九十三年十一月一日起至騰空返還上述土地之日止，按月給付
原告新台幣陸萬柒仟伍佰元。
被告己○○○○○○○○應將坐落於台北市○○區○○段一小段
第一九０地號土地上如附圖所示Ａ、Ｂ部分地面層建物騰空返還
原告。被告並應自民國九十四年十二月三十一日起至騰空返還上
述建物之日止，按月給付原告新台幣壹萬貳仟伍佰元。
被告乙○○應將坐落於台北市○○區○○段一小段第一九０地號
土地上如附圖所示Ｃ、Ｄ部分地面層建物騰空返還原告。被告並
應自民國九十四年十二月三十一日起至騰空返還上述建物之日止
，按月給付原告新台幣壹萬捌仟元。
被告辛○○應將坐落於台北市○○區○○段一小段第一九０地號
土地上如附圖所示Ｅ、Ｆ部分地面層及Ｈ、Ｉ、Ｊ、Ｋ、Ｌ部分
二層建物騰空返還原告，被告並應自民國九十四年十二月三十一
日起至騰空返還上述建物之日止，按月給付原告參萬柒仟元。
被告丙○○應將坐落於台北市○○區○○段一小段第一九０地號
土地上如附圖所示Ｇ部分二層建物騰空返還原告。
原告其餘之訴駁回。
訴訟費用由被告丁○○負擔百分之九十九，被告己○○○○○○○○負擔百分之零點一八，被告乙○○負擔百分之零點二六，被
告辛○○負擔百分之零點五五，被告丙○○負擔百分之零點零一
。
本判決於原告以新台幣陸仟肆佰肆拾捌萬伍仟壹佰伍拾肆元為被
告丁○○供擔保後，得假執行。
本判決於原告以新台幣伍萬伍仟元為被告己○○○○○○○○供
擔保後，得假執行。但被告己○○○○○○○○如於假執行程序
實施前，以新台幣壹拾陸萬貳仟伍佰元為原告供擔保，得免為假
執行。
本判決於原告以新台幣柒萬捌仟元為被告乙○○供擔保後，得假
執行。但被告乙○○如於假執行程序實施前，以新台幣貳拾參萬
肆仟元為原告供擔保，得免為假執行。
本判決於原告以新台幣壹拾陸萬元為被告辛○○供擔保後，得假
執行。但被告辛○○如於假執行程序實施前，以新台幣肆拾捌萬
壹仟元為原告供擔保，得免為假執行。
本判決於原告以新台幣壹萬元為被告丙○○供擔保後，得假執行
。
原告其餘之假執行聲請駁回。
    事實與理由
一、本件被告丙○○經合法通知，未於言詞辯論期日到場，核無
    民事訴訟法第386條各款所列情形，爰依原告之聲請，由其
    一造辯論而為判決。
二、原告主張：原告於民國94年12月30日登記取得坐落於台北市
    松山區○○段○○段第190號地號土地、面積447平方公尺所
    有權全部，以及其上建物即台北市○○○路66號房屋所有權
    全部（下稱系爭房地）。而上述房屋（如附圖所示Ｂ、Ｄ、
    Ｆ）本為訴外人陳廷桓、陳廷文、陳廷美所有，而出租於被
    告丁○○，約定每月租金為新台幣（下同）70,000元，該租
    賃期間已於93年10月31日屆滿，則被告丁○○即應返還該屋
    。惟丁○○另增建如附圖所示Ａ、Ｃ、Ｅ、Ｌ建物，復於80
    年間將上述房屋出租予被告乙○○、辛○○、己○○○○○○○○，且該等租賃期間業於94年3月31日屆滿；惟被告己○○○○○○○○仍占如附圖所示Ａ、Ｂ地面層建物，被告
    乙○○仍占有如附圖所示Ｃ、Ｄ地面層建物，被告辛○○仍
    占有如附圖所示Ｅ、Ｆ地面層及如附圖所示Ｈ、Ｉ、Ｊ、Ｋ
    、Ｌ二層建物，另被告丙○○亦占有如附圖所示Ｇ二層建物
    。則原告自得依民法第767條、第179條規定，請求被告返還
    所有物及給付不當得利，並為聲明：
  (一)被告丁○○應將其所有坐落於附圖所示土地上之Ａ、Ｃ、Ｅ
    地面層、Ｌ二層建物拆除，並將該部分土地騰空返還原告，
    被告並應自93年11月1日起至騰空返還系爭土地之日止，按
    月給付原告26萬2527元。
  (二)被告己○○○○○○○○應自如附圖所示Ａ、Ｂ地面層建物
    遷出並返還原告，被告並應自94年12月31日起至騰空返還上
    述建物之日止，按月給付原告1萬2500元。
  (三)被告乙○○應自如附圖所示Ｃ、Ｄ地面層建物遷出並返還原
    告，被告並應自94年12月31日起至騰空返還上述建物之日止
    ，按月給付原告1萬8000元。
  (四)被告辛○○應自如附圖所示Ｅ、Ｆ地面層、Ｈ、Ｉ、Ｊ、Ｋ
    、Ｌ二層建物遷出並返還原告，被告並應自94年12月31日起
    至騰空返還上述建物之日止，按月給付原告3萬7000元。
  (五)被告丙○○應自如附圖所示Ｇ二層建物遷出並返還原告。
  (六)願供擔保請准宣告假執行。
三、被告辯稱：
  (一)被告丁○○辯稱：被告早於78年間即在系爭土地上興建建物
    ，經營天篷巧食店，84年間被告向訴外人陳廷桓承租系爭房
    屋後，再轉租被告乙○○、辛○○、己○○○○○○○○經
    營檳榔攤、輪胎行、設置廟宇。當時土地所有人為訴外人國
    有財產局，對此並無異議，故被告得請求登記為地上權人，
    並非無權占有，縱為無權占有，原告之請求權亦已罹於時效
    。而系爭土地所有人實為訴外人王稜斌，原告僅為訴外人麗
    寶建設股份有限公司之代表人，王稜斌與麗寶公司訂有合建
    協議書，被告復於94年3月30日將上開租賃權讓與訴外人王
    稜斌，被告並給付原告250萬元，故王稜斌與被告之租賃權
    轉讓同意書效力及於原告，原告之主張並無理由。並聲明：
    原告之訴駁回。
  (二)被告己○○○○○○○○辯稱：被告林勇雄為北巡武德宮之
    管理人，十餘年前向被告丁○○承租如附圖所示Ａ、Ｂ地面
    層建物，以供奉五路財神、濟公禪師、大聖爺、觀世音菩薩
    、媽祖等神明，信徒眾多，香火鼎盛，每個月租金1萬5000
    元，歷年來均如期繳交租金，並非無權占有土地，而系爭基
    地出賣時，地主未通知被告優先承買，現因眾多神尊搬遷不
    易。並為聲明：(1)駁回原告之訴及假執行之聲請，(2)如受不
    利判決，請准供擔保免為假執行。
  (三)被告乙○○辯稱：被告係於91年3月31日向被告丁○○承租
    如附圖所示Ｃ、Ｄ地面層建物，約定租期為91年4月1日起至
    94年3月31日止，每月租金為1萬8000元，嗣租期屆至後，丁○○仍表示同意由被告承租，並按期收取租金，則依民法第
    425條第1項規定，上述租約對於原告仍繼續存在。又原告於
    取得土地後並未告知被告，亦未向被告表示需訂定新租賃契
    約，故兩造間並無任何契約關係存在，故原告之主張並無理
    由。並聲明：(1)原告之訴及其假執行之聲請駁回。(2)如受不
    利之判決，願供擔保請准宣告免為假執行。
  (四)被告辛○○辯稱：被告係於88年10月5日向被告丁○○承租
    如附圖所示Ｅ、Ｆ地面層建物經營汽車輪胎行生意，約定租
    期至97年4月30日止，每月租金為3萬7000元，雖原所有人陳
    廷桓、陳廷文、陳廷美已將土地及房屋出售予原告，但依民
    法第425條第1項規定，上述租約對於原告仍繼續存在，故原
    告之主張並無理由。並聲明：(1)駁回原告之訴及其假執行之
    聲請。(2)如受不利之判決，願供擔保請准宣告免為假執行。
  (五)被告丙○○未提出書狀為任何陳述。
四、兩造不爭執之事實：
  (一)原告為系爭土地及如附圖所示Ｂ、Ｄ、Ｆ地面層建物、Ｇ、
    Ｈ、Ｉ、Ｊ、Ｋ二層建物之所有權人，有土地及建物登記簿
    謄本各一份為證（見本院卷第12頁、第13頁）。
  (二)系爭土地上如附圖所示Ａ、Ｃ、Ｅ地面層增建物、Ｌ二層增
    建物之所有人為被告丁○○。
  (三)被告己○○○○○○○○占有系爭土地如附圖所示Ａ、Ｂ地
    面層建物；被告乙○○占有系爭土地如附圖所示Ｃ、Ｄ地面
    層建物；被告辛○○占有系爭土地如附圖所示Ｅ、Ｆ地面層
    及Ｈ、Ｉ、Ｊ、Ｋ、Ｌ二層建物；被告丙○○占有系爭土地
    如附圖所示Ｇ二層建物，業經本院會同台北市松山地政事務
    所人員履勘現場測量屬實，製有土地複丈成果圖一紙附卷可
    證（見本院卷第123頁）。
五、被告丁○○辯稱：系爭土地上如附圖所示之Ａ、Ｃ、Ｅ地面
    層、Ｌ二層建物雖為其所建造，但其已將所有權及租賃權讓
    與被告丙○○，並未占有系爭房地云云。
  (一)經查被告之訴訟代理人於95年12月26日言詞辯論期日陳稱：
    「……在二樓只是一個聯絡處，作為丙○○和丁○○協調聯
    絡附近居民辦理合建事宜之用……」，有言詞辯論筆錄一份
    附卷可稽（見本院卷第151頁反面）。且被告乙○○、辛○○、己○○○○○○○○均稱其等向丁○○承租系爭土地上
    房屋，並給付租金等語，足證丁○○仍占有系爭房屋及土地
    ，以從事房屋租賃、洽談合建事宜等業務。而被告又未能舉
    證說明其占有系爭土地有合法之正當權源存在，故原告請求
    被告將坐落於系爭土地上如附圖所示Ａ、Ｃ、Ｅ部分地面層
    、Ｌ部分二層建物拆除，並將Ａ、Ｃ、Ｅ部分土地騰空返還
    原告，為有理由。
  (二)又租賃契約為債權契約，僅於契約當事人間產生相對效力，
    與物權契約具有對抗契約當事人以外之第三人絕對效力不同
    。故被告雖將系爭房屋之租賃權轉讓與丙○○，但該租賃權
    轉讓之效力僅及於被告與丙○○之間，並不影響原告依民法
    第767條規定行使返還所有物之權利，且被告無權占有系爭
    土地之事實亦不因此而有所不同，是被告所辯，並不足採。
  (三)另原告既為系爭土地所有人，其本於所有權所享有之所有物
    返還請求權，並無民法第125條消滅時效規定之適用（司法
    院大法官會議釋字第107號解釋意旨參照）。又按因時效取
    得地上權登記請求權者，不過有此請求權而已，在未依法登
    記為地上權人以前，仍不得據以對抗土地所有人，而謂其係
    有權占有；又占有人之占有，縱已具備時效取得地上權之要
    件，倘係在土地所有權人或管理權人依民法第767條規定提
    起訴訟後，始向管轄地政機關聲請登記者，受訴法院毋庸就
    占有人是否具備時效取得地上權登記之要件，為實體上裁判
    （最高法院88年台上字第1729號判決意旨參照）。故被告辯
    稱其得請求登記為地上權人云云，仍不足以證明其占有系爭
    土地為有權占有。是其所辯，並不足採。
六、被告己○○○○○○○○、乙○○、辛○○辯稱：渠等與被
    告丁○○間訂有租賃契約，故依民法第425條第1項規定，上
    開租賃契約對於原告仍繼續存在，且系爭土地出賣時地主並
    未通知被告優先承買云云。
  (一)被告乙○○、辛○○、己○○○○○○○○雖與丁○○間定
    有租賃契約，惟該租賃契約係債權契約，僅於契約當事人間
    發生債之效力，對於契約當事人以外之第三人則不生效力，
    自無從據該租賃契約而主張有權占有系爭房屋。是被告辯稱
    係有權占有云云，並不可採。
  (二)次按出租人於租賃物交付後，承租人占有中，縱將其所有權
    讓與第三人，其租賃契約，對於受讓人仍繼續存在，民法第
    425條第1項固有明文。惟查被告等三人係與丁○○簽訂租賃
    契約承租系爭房屋，並非與系爭房屋之原所有人陳廷桓、陳
    廷美、陳廷文簽訂租賃契約；從而陳廷桓等三人既未將系爭
    房屋出租予被告等三人，因此陳廷桓等三人雖將系爭房屋所
    有權讓與原告，但並無民法第425條第1項規定之適用可言。
    是被告所辯，均無理由。
  (三)此外被告等三人並未向系爭土地原所有人陳廷桓、陳廷美、
    陳廷文訂約承租系爭土地，與土地法第104條第1項之要件不
    符，故被告辯稱其有優先承買權云云，亦不可採。原告之主
    張，為有理由。
七、原告另主張被告等無權占有系爭房屋，而受有相當於租金之
    利益，應分別自93年11月1日、94年12月31日起至騰空返還
    系爭土地之日止，按月給付原告如上述聲明所示金額等語。
  (一)按無法律上之原因而受利益，致他人受損害者，應返還其利
    益。民法第179條定有明文；而所得請求返還之範圍，應以
    對方所受之利益為度，故無權占有他人房屋，可能獲得相當
    於租金之利益，應屬社會通常之觀念。
  (二)本院審酌系爭房地位處台北市○○○路與市○○道交叉口，
    鄰近國父紀念館及捷運站，附近商業繁榮，交通與生活機能
    完備，此有原告提出現場照片八張及電子地圖一份可稽（見
    本院卷第143147頁）。而被告丁○○占有系爭土地地面層如
    附表所示Ｂ、Ｄ、Ｆ部分建物，並興建Ａ、Ｃ、Ｅ部分建物
    ，再將附圖所示Ａ及Ｂ、Ｃ及Ｄ、Ｅ及Ｆ地面層建物分別出
    租予被告己○○○○○○○○、乙○○、辛○○，租金分別
    為每月1萬2500元、1萬8000元、3萬7000元，有租賃契約書
    影本三份附卷可按（本院卷第19至30頁），並為被告所不爭
    執。從而原告請求被告丁○○自93年11月1日起至騰空返還
    系爭土地之日止，給付原告相當於租金之不當得利即每月6
    萬7500元；己○○○○○○○○、乙○○、辛○○均自94年
    12  月31日起至遷讓系爭房屋之日止，分別給付原告相當於
    租金之不當得利即每月1萬2500元、1萬8000元、3萬7000元
    ，為有理由。其逾此部分金額之請求，則為無理由。
八、綜上所述，原告依民法第767條、第179條規定請求：(一)被告
    丁○○將坐落於系爭土地上如附圖所示Ａ、Ｃ、Ｅ、Ｌ部分
    建物拆除，並將如附圖所示Ａ、Ｃ、Ｅ部分土地返還原告，
    以及自93年11月1日起至返還系爭土地之日止，每月給付原
    告6萬7500元，(二)被告己○○○○○○○○、乙○○、辛○○將附圖所示Ａ及Ｂ、Ｃ及Ｄ、Ｅ及Ｆ、Ｈ、Ｉ、Ｊ、Ｋ、
    Ｌ建物騰空遷讓返還原告，並均自94年12月31日起至遷讓系
    爭房屋之日止，每月分別給付原告1萬2500元、1萬8000元、
    3萬7000元，(三)被告丙○○將附圖所示Ｇ部分建物騰空返還
    原告，為有理由，應予准許。逾此部分之請求為無理由，不
    應准許。
九、兩造除被告丁○○、丙○○外就原告勝訴部分，均陳明願供
    擔保請准為假執行或免為假執行之宣告，經核均無不合，爰
    酌定相當擔保金額分別准許之，至原告敗訴部分，其假執行
    之聲請即失所附麗，應予駁回。
十、本件事證已臻明確，兩造其餘主張、陳述及所提證據，經審
    酌與本院前揭判斷不生影響，毋庸再予審酌，併此敘明。
十一、訴訟費用負擔之依據：民事訴訟法第79條。
中　　華　　民　　國　　96　　年　　2 　　月　　9 　　日
                  民事第六庭    法　官　邱  琦
以上正本係照原本作成
如對本判決上訴，須於判決送達後20日內向本院提出上訴狀
中　　華　　民　　國　　96　　年　　2 　　月　　9 　　日
                    　　　　　　書記官　池東旭
